【裁判字號】    95,易,23
【裁判日期】    950630
【裁判案由】    毒品危害防治條例
【裁判全文】
臺灣澎湖地方法院刑事判決                95年度易字第23號
公  訴  人  臺灣澎湖地方法院檢察署檢察官
被      告  丁○○
上列被告因違反毒品危害防制條例案件，經檢察官提起公訴（95
年度偵字第68號），本院判決如下：
    主      文
丁○○持有第一級毒品，處有期徒刑肆月，累犯，如易科罰金，
以參佰元折算壹日。扣案之第一級毒品海洛因壹包（淨重0.42公
克、空包裝袋重0.26公克）沒收銷燬之。
    事      實
一、丁○○前於民國86年間，因違反肅清煙毒條例案件，經臺灣
    高雄地方法院判處有期徒刑3年2月確定，於88年6月22日假
    釋出獄，甫於89年12月13日假釋期滿，視為執行完畢。詎仍
    不知悔改，於94年11月間某日，取得第一級毒品海洛因一包
    （淨重0.42公克、空包裝袋重0.26公克）後，將之置放在澎
    湖縣西嶼鄉大池村65-18號住處，而予以持有。嗣因其妻丙
    ○○於94年11月28日7時40分許，在住處整理房間時，發覺
    有異，遂持該包毒品報警處理，始悉上情。
二、案經澎湖縣警察局白沙分局報請臺灣澎湖地方法院檢察署檢
    察官偵查起訴。
    理      由
一、按被告以外之人於審判中有下列情形之一，其於檢察事務官
    、司法警察官或司法警察調查中所為之陳述，經證明具有可
    信之特別情況，且為證明犯罪事實之存否所必要者，得為證
    據：一、死亡者。二、身心障礙致記憶喪失或無法陳述者。
    三、滯留國外或所在不明而無法傳喚或傳喚不到者。四、到
    庭後無正當理由拒絕陳述者，刑事訴訟法第159條之3定有明
    文。查證人即被告之妻丙○○於審判中，依刑事訴訟法第
    180條第1項第1款之規定，行使拒絕證言權，致不能陳述，
    又其為被告之配偶，關係密切，於警詢中所為陳述，應無設
    詞誣陷或受不當取供情形存在，具有可信之特別情況，復為
    證明被告丁○○犯罪事實存否所必要，依上開規定，自得為
    證據。
二、被告丁○○矢口否認有上開犯行，辯稱：扣案毒品並非伊所
    有，不知道丙○○從何處拿到的云云。經查：
（一）扣案之白色粉末一包，係被告之妻丙○○於94年11月28日
      持往白沙分局西嶼分駐所，請求警方查辦，經送驗後，確
      含第一級毒品海洛因成分，為被告所不爭執（本院卷第
      13-14頁），並據證人即警員乙○○、甲○○結證屬實（
      本院卷第34-38頁），並有法務部調查局調科壹字第
      340000080 號鑑定通知書（偵查卷第26頁）附卷可稽，及
      扣案之白色粉末（即海洛因）一包足資佐證。上開事實，
      堪以認定。
（二）被告雖辯稱：扣案之毒品並非其所有云云。惟證人丙○○
      於警詢時陳稱：「白色粉末1小包是94年11月28日我在整
      理住家房間時，發現放置二樓中間堆雜物房間內靠走廊窗
      戶軌道上，該房間是丁○○睡覺休息用，應該是丁○○所
      有」、「該房間都是我在整理，之前都沒有發現該物品，
      且自搬來後，樓上從沒有外人上去過，不可能有外面的人
      拿去放置」等語（警詢卷第5-8頁），被告於警詢中亦稱
      ：「（丙○○說該包白色粉末是於你住處二樓中間堆雜物
      房間靠走廊窗戶軌道上發現，是否你放置該處？）是我放
      在該處無誤。」「該包白色粉末是我於94年10月搬去該住
      處時放置的，我是買方糖然後自己裝填的，我是要泡牛奶
      用」（警詢卷第2頁），而被告及證人丙○○接受警詢時
      ，離案發時點較近，記憶較為鮮明，且不及為其他考量，
      可信度甚高，且就白色粉末來源一節互核相符，扣案之白
      色粉末，應係被告持有，而置放在住處房間甚明。
（三）至於證人丙○○固於偵查中改稱：該包毒品是在住處外面
      圍牆的石頭縫找到的云云，但證人同時又表示當天不願意
      作證（偵查卷14頁），可見證人於偵查中之陳述，是受到
      相當壓力後所言，可信度不高。況且，扣案之白色粉末只
      是以普通夾鍊袋包裝，甚為脆弱，若是放置在圍牆的石頭
      縫，受風吹日曬後，焉有可能如卷附照片（警詢卷第11頁
      ）所示般保存完好？是以，證人丙○○於警詢時所述，自
      較其為偵查中所言可採。再參酌被告於偵查中稱：「該包
      東西不是海洛因是糖粉」、「（為何把糖粉放在窗戶軌道
      上？）那是順著我太太的話講的，因為丙○○告訴我她是
      在那裡發現的，所以我就很生氣的說『對啦、對啦，是在
      那裡。』，實際上我的東西是放在桌上。」（偵查卷第
      20-22頁）亦徵該包白色粉末確係丙○○在二樓房間的窗
      戶軌道上發現，且為被告所持有，否則被告何以指稱是糖
      粉？又說是自己放在桌上？因此，被告上開所辯，無非事
      後卸責之詞，不足採信。
（四）綜上所述，被告確有在上開時、地，持有第一級毒品海洛
      因。本案事證明確，被告犯行堪以認定。
三、核被告丁○○所為，係犯毒品危害防制條例第11條第1項之
    持有第一級毒品罪。被告前於86年間，因違反肅清煙毒條例
    案件，經臺灣高雄地方法院判處有期徒刑3年2月確定，於
    88年6月22日假釋出獄，甫於89年12月13日假釋期滿，視為
    執行完畢，其於5年之內，再犯本件有期徒刑以上之罪，為
    累犯，應依法加重其刑。爰審酌被告明知海洛因為違禁物品
    ，竟於住處非法持有，所持有之量不大，及其犯後猶飾詞否
    認犯行等一切情狀，量處如主文所示之刑，並諭知易科罰金
    之折算標準。扣案之第一級毒品海洛因一包（淨重0.42公克
    、空包裝袋重0.26公克，包裝袋與海洛因粉末難以完全分離
    ），應依毒品危害防制條例第18條第1項前段之規定，宣告
    沒收銷燬。
據上論斷，應依刑事訴訟法第299條第1項前段，毒品危害防制條
例第11條第1項、第18條第1項前段，刑法第11條、第41條第1項
前段、第47條，罰金罰鍰提高標準條例第2條，判決如主文。
本案經檢察官吳志中到庭執行職務。
中    華    民    國    95    年    6     月    30    日
                  刑事庭  審判長法  官  管安露
                                法  官  陳順輝
                                法  官  李宛玲
以上正本證明與原本無異。
如不服本判決，應於判決送達後10日內，向本院提出上訴狀（須
附繕本）。
中    華    民    國    95    年    6    月    30    日
                                書記官  莊茹茵
論罪條文：
毒品危害防制條例第11條第1項：
毒品危害防制條例第11條
持有第一級毒品者，處 3 年以下有期徒刑、拘役或新臺幣 5 萬
元以下罰金。


司法院資訊處製作；財團法人民間司法改革基金會備份。
